最　高　行　政　法　院　判　決
　　　　　　　　　　　　　　　　　　 94年度判字第01670號
上　訴　人　乙○○
被 上訴 人　勞工保險局
代　表　人　甲○
上列當事人間因勞保事件，上訴人不服中華民國93年5月13日臺
北高等行政法院92年度訴字第2701號判決，提起上訴。本院判決
如下：
　　主  文
上訴駁回。
上訴審訴訟費用由上訴人負擔。
　  理  由
本件上訴人主張：一、本件勞保事件，依據勞工保險條例第53條
第2項規定：被保險人所患普通傷病經治療1年以上尚未痊癒，如
身體遺存障害，適合殘廢給付標準表規定之項目，並經保險人自
設或特約醫院診斷為永不能復原者，得比照前項規定辦理。依據
勞工保險條例施行細則第77條規定：本條例第53條第1項及第54
條第1項所稱治療終止，指被保險人罹患之傷病，經治療後，症
狀固定，再行治療仍不能期待其治療效果之狀態。鈞院91年度判
字第1845號之判決亦對治療終止之定義有明確之裁示；及勞工保
險條例第47條規定：被保險人因傷病而致殘廢，經領取殘廢給付
後，不得以同一傷病，申請住院診療。二、被保險人因傷病而致
殘廢，經領取殘廢給付後，不得以同一傷病申請住院診療，勞工
保險條例第47條定有明文，係指勞保被保險人因傷病致殘廢，經
領取殘廢給付後，不得以同一傷病，申請住院診療，而非不得繼
續治療傷病。被上訴人以上訴人於民國（下同）90年2月9日審定
成殘後，仍有繼續治療至90年9月4日之事實，未符前揭勞工保險
條例第53條「治療終止」規定。然上訴人自86年11月29日經財團
法人振興復健醫學中心診斷為口腔癌，治療至90年2月9日。治療
終止，審定殘廢，治療歷時約3年3個月之久，自符合勞工保險條
例第53條第2項之規定：被保險人領取普通傷病給付期滿，或其
所患普通傷病經治療1年以上尚未痊癒，如身體遺存障害，適合
殘廢給付標準表規定之項目，並經保險人自設或特約醫院診斷為
永不能復原者，得比照前項規定辦理。三、上訴人自86年11月29
日經財團法人振興復健醫學申心診斷為口腔癌，並持續治療至90
年2月14日，取得行政院國民健康保險局之重大傷病卡，自符合
勞工保險條例第19條第1項請領殘廢給付之規定，為此請廢棄原
判決，並撤銷原處分及訴願決定等語。
被上訴人未提出答辯狀。
本院按「被保險人或其受益人，於保險效力開始後，停止前發生
保險事故者，得依本條例規定，請領保險給付。」「被保險人因
普通傷害或罹患普通疾病，經治療終止後，如身體遺存障害，適
合殘廢給付標準表規定之項目，並經保險人自設或特約醫院診斷
為永久殘廢者，得按其平均月投保薪資，依同表規定之殘廢等級
及給付標準，一次請領殘廢補助費，．．．。被保險人領取普通
傷病給付期滿，或其所患普通傷病經治療1年以上尚未痊癒，如
身體遺存障害，適合殘廢給付標表規定之項目，並經保險人自設
或特約醫院診斷為永不能復原者，得比照前項規定辦理。「被保
險人已領取老年給付者，不得再行參加勞工保險。」勞工保險條
例第19條第1項、第53條及第58條第2項分別定有明文。本件上訴
人原以裕隆汽車製造股份有限公司三義工廠為投保單位，參加勞
工保險為被保險人，上訴人於90年2月28日退職退保，並於同年3
月16日向被上訴人申請老年給付，經被上訴人核付新台幣（下同
）1,873,395元在案。上訴人另於同年4月24日，以其罹患口腔癌
致言語機能障害，向被上訴人申請殘廢給付，案經被上訴人以同
年5月4日90保給字第6025929號函，以上訴人係於同年4月16日始
經審定成殘，在保險效力終止之後，乃予以否准。上訴人乃於同
年9月6日，以其罹患口腔癌致喪失咀嚼功能障害，於同年2月9日
經審定成殘，向被上訴人申請殘廢給付。案經被上訴人審查，以
90年9月20日90保給字第6063165號函，以上訴人於同年2月28日
退職退保後仍有持續治療之事實，不符勞工保險條例第53條「治
療終止」規定，乃核定所請不予給付。上訴人不服，向勞工保險
監理委員會申請審議，經勞工保險監理委員會於91年3月8日發文
之（90）保監審字第4178號審定書以被上訴人尚在查證中為由撤
銷原核定，由被上訴人查明後另為適法之處分。經被上訴人重新
審查，以上訴人於90年4月16日審定殘廢當時保險效力業已終止
，與勞工保險條例第19條第1項之規定不合，所請仍應不予給付
，並以91年7月8日保給殘字第09160435730號函復（下稱原處分
）在案。上訴人不服，向勞工保險監理委員會申請審議，亦經該
會於91年12月18日以91保監審字第3440號審定書審定駁回，上訴
人不服，遂循序提起本件行政訴訟。原審斟酌全辯論意旨及調查
證據之結果，以：經查：一、按憲法第153條第1項明文規定：「
國家為改良勞工及農民之生活，增進其生產技能，應制定保護勞
工及農民之法律，實施保護勞工及農民之政策。」立法者依據此
一憲法委託制定了勞保條例以「保障勞工生活，促進社會安全」
（同條例第1條）。然而立法者所制定之勞工保險條例，究應如
何保障勞工生活？勞工保險給付應有多少種態樣？此屬立法者立
法裁量之範圍（只要不違反社會正義），立法者須衡量各種因素
而為決定，其中包括保險費如何負擔、保險費率之多寡等諸多事
項。二、又按勞工保險條例第2條規定：「勞工保險分左列2項：
一、普通事故保險：分生育、傷病、醫療、殘廢、失業、老年及
死亡七種給付。二、職業災害保險：分傷病、醫療、殘廢及死亡
4種給付。」承前說明，立法者經其裁量後，決定於勞工保險制
度為上開種類之給付。再按同條例第76條之1規定：「本條例第2
條、第31條、第32條及第39條至第52條有關生育給付分娩費及普
通事故保險醫療給付部分，於全民健康保險施行後，停止適用。
」是自全民健康保險（下稱健保）制度實施後，立法者對於勞工
之遭遇普通傷病為以下之照顧：傷病之醫療給付部分由健保制度
為之，被保險人在住院期間因不能工作，致未能取得原有薪資發
給補助費（同條例第33條第1項），如因此死亡，發給喪葬津貼
及遺屬津貼（同條例第63條），以照顧被保險人之遺屬生活與補
助殯葬費之用。至於殘廢補助費，則係在保障被保險人因傷病或
成殘後生活之所需；換言之，對於該等被保險人而言，係在填補
其成殘後因勞動能力損失致經濟收入不足以維持其基本生活之用
，亦即在維持其成殘後至死亡前之一定期間內基本生活所需。因
此，殘廢補助費之給付目的，係照顧被保險人在成殘後尚能如一
般人繼續生活為前提，既非提供其作為繼續治療原來所患傷病之
用，亦非補助其不能工作之損失（此2部分有健保給付及傷病住
院補助，已如前述），故而如被保險人於遭遇傷病後，尚未接受
完整之治療，其間被保險人身體所呈現之不穩定的障害，即使適
合殘廢給付標準表規定之項目，尚非殘廢補助制度所擬照顧之範
圍。三、因此，勞工保險條例施行細則第77條規定：「本條例第
53條第1項及第54條第1項所稱治療終止，指被保險人罹患之傷病
，經治療後，症狀固定，再行治療仍不能期待其治療效果之狀態
。」堪稱允當，並無牴觸前所說明立法者之意思，且勞工保險制
度係給付行政而非干涉行政（侵害行政），亦無人民基本權利受
侵害、違反法律保留原則之情事，此一定義自可資適用。四、查
依振興醫學中心於90年9月4日掣給之勞工保險殘廢診斷書治療經
過記載以：「86年11月29日初診為口腔癌，於87年2月2日住院
，87年2月3日手術二氧化碳雷射手術於87年2月7日出院。90年
2月9日門診切片診斷為口腔癌，須長期追蹤治療。」等語，可知
上訴人於86年間初次經診斷為口腔癌，惟經手術治療完畢；90年
2月9日上訴人經門診切片再次診斷為口腔癌，當時縱有咀嚼機能
障害之情事，惟此次既尚未接受治療，自無治療終止症狀固定之
可言，況依台北榮民總醫院於90年4月16日掣給之殘廢診斷書根
本無此一障害之記載，益見上訴人上開症狀並非固定，不能期待
其治療效果之狀態。五、再查被上訴人就上訴人之狀況函詢台北
榮民總醫院，該院於病歷資料公務查詢會簽意見表記載：「病患
吳君係於90年2月22日至本院初診，90年3月2日接受複合式切除
手術及頸部淋巴廓清術併皮瓣重建手術，於90年3月26日出院，
繼續在門診追蹤治療。該病患症狀固定，可審定為永久殘廢日期
為90年4月16日，當時殘廢狀況為齒舌音及口蓋構音構音機能障
礙。」，此有台北榮民總醫院90年12月24日（90）北總行字第13
393號函附於原處分卷可按，上訴人主張於90年2月9日即治療終
止，殊不可採。六、附予說明者，勞工保險之給付，多有涉及醫
理上之見解與判斷，被上訴人委請相關之專科醫師審查病歷提供
專業意見，以為准否之參考依據，於法並無不合，此與上訴人所
指摘之「法定診斷權責」或親自診察與否，殊屬二事。七、綜上
所述，本件上訴人之主張，均無可採，原處分以上訴人殘廢事故
之發生日期係在領取老年給付保險效力終止後，就上訴人殘廢給
付之申請予以否准，認事用法，並無違誤，爭議審定及訴願決定
，遞予維持，亦無不合，上訴人訴請如聲明所示，於法無據，因
將訴願決定及原處分維持，並駁回上訴人在原審之訴，核無違誤
。上訴意旨仍執前詞，指摘原判決違誤，求予廢棄，難認有理由
，應予駁回。
據上論結，本件上訴為無理由，爰依行政訴訟法第255條第1項、
第98條第3項前段，判決如主文。
中　　華　　民　　國　　94　　年　  10　　月　 31 　　日
                  第三庭審判長法  官　徐　樹　海
                              法  官　吳　錦　龍
                              法  官　黃　合　文
                              法  官　林　茂　權
                              法  官  鄭  小  康
以  上  正  本  證  明  與  原  本  無  異
中　　華　　民　　國　　94　　年　　11　　月　　1　　 日
　　　　　　　　　　　　　　　書記官　郭　育　玎
